【裁判字號】    98,竹小,353
【裁判日期】    981221
【裁判案由】    給付違約金
【裁判全文】
臺灣新竹地方法院民事判決             98年度竹小字第353號
原      告  展林股份有限公司
                      統一編號.
法定代理人  甲○○
代  理  人  丙○○
被      告  乙○○
上列當事人間給付違約金事件，本院於民國98年12月2 日辯論終
結，判決如下：
    主  文
被告應給付原告新臺幣萬伍仟壹佰元。
原告其餘之訴駁回。
訴訟費用由被告負擔二分之一，餘由原告負擔。
    事  實
壹、原告起訴主張：
一、被告委託原告展林股份有限公司（原為展林有限公司，嗣於
    ９７年６月１９日獲准變更登記為展林股份有限公司）代辦
    申請外籍看護工一名，雙方於民國96年12月14日簽訂委託暨
    服務合約書，合約期間共三年，惟合約期間被告即向原告表
    示解約之意，並於98年1 月20日簽署「雇主終止委任契約書
    」，原告並退還相關資料給被告。
二、依兩造間之承辦聘僱海外監護工、幫傭合約書第10條「合約
    期間內，甲方若有中途提早解約情事，而無由乙方繼續承辦
    者，則應給付乙方違約金新台幣萬元整，並應將外勞之各
    項積欠及未付費用，包括規費、服務費、國外欠款、代墊款
    …等等所有應付款全數乙次付清予乙方，若費用未付清者，
    合約視同尚未終止」，據此，被告應給付違約金新台幣（下
    同）3萬元予原告。
三、因被告終止委任造成原告之利益損失，依據行政院勞工委員
    會勞職外字第0930200171號令訂定之「私立就業服務機構收
    費項目及金額標準」第6 條第1 項，得向外國人收取之服務
    費第一年每人每月1800元，第二年每人每月1700元，第三年
    每人每月1500元，本案外勞於97年2 月26日入境，以外勞在
    台工作3 年計算，原告可得服務收入6 萬元（即1800×12＋
    1700×12＋1500×12），扣減已取費服務費2 萬1600元（即
    1800×12），原告利益損失為3萬8400元。
四、綜上，被告應給付原告違約金及利益損失共計6 萬8400元。
    並聲明（一）被告應給付原告6 萬8400元。（二）請准供擔
    保宣告假執行。（三）訴訟費用由被告負擔。
貳、被告則辯稱:
一、被告原受僱於原告擔任「業務部副理」職務，為原告公司招
    攬引入外勞工作，任職期間自93年10月至98年1 月中旬止。
    被告於96年12月間與原告簽立合約書，惟本件合約雙方已「
    合意終止」，被告自無違約可言，原告不得再以被告違約為
    由請求違約金及賠償。
二、被告於98年1 月20日簽立之雇主終止委任契約書約明「爾後
    所有外籍勞工事務皆與仲介公司無關」，顯示雙方於98年1
    月20日係「合意」終止契約，並非被告片面違約中途終止契
    約，原告請求於法不合。況原告實際上並未因被告之離職受
    有何損害，且違約金3 萬元亦屬過高，且原告之服務費本不
    在合約約定範圍內，原告之請求為無理由。並聲明（一）原
    告之訴駁回。 (二）訴訟費用由原告負擔。（三）如受不利
    判決，被告願供擔保，請准宣告免為假執行。
、得心證之理由：
一、兩造於96年12月14日簽有「承辦聘僱海外監護工、幫傭合約
    」、嗣98年1 月20日之雇主終止委任契約書上載有「本公司
    / 本人乙○○於中華民國98年1 月20日起，終止由展林股份
    有限公司辦理所有關於外籍勞工事務，同時仲介公司已於中
    華民國98年1 月20日，將所有申辦外籍勞工相關文信歸還本
    公司/ 本人，爾後所有外籍勞工事務皆與仲介公司無關，特
    此書明」，有原告所提出之上揭二份契約書在卷可考，且為
    被告所不爭執，自堪信為真實。
二、原告主張兩造簽訂「委託暨服務合約書」後，被告片面終止
    契約而請求所受損害、所失利益，被告則辯稱本件契約乃是
    兩造合意終止，且原告並無未受有損害，且本件約定之違約
    金過高等詞置辯。是本件主要爭點厥為：（一）兩造間之委
    託暨服務合約是否為兩造合意終止抑或是被告片面終止（二
    ）原告是否因被告之終止契約受有損害？如有則為多少? （
    三）本件違約金是否過高？茲論述如下：
（一）本件兩造間之「承辦聘僱海外監護工、幫傭合約」究為兩
      造合意終止或被告片面終止?
    (一)按解釋意思表示，應探求當事人之真意，不得拘泥於所
      用之辭句，民法第98條固有明文規定，惟契約文字業  已
    表示當事人真意，無須別事探求者，即不得反捨契約文字而
    更為曲解，最高法院著有17年上字第1118號判例要旨可資參
    照。
    (二)查本件兩造間之「承辦聘僱海外監護工、幫傭合約」第13
      條乃約定，「本合約壹式三份，經雙方同意簽章用印後生
      意」有原告提出之該契約書影本在卷可稽，而觀之原告所
      提出之「雇主終止委任契約」，其標題即為雇主終止而非
      兩造合意終止，且觀之該「雇主終止委任契約」全文亦無
      免除被告所應負之契約義務。被告抗辯系爭「委託暨服務
      合約書」合約已經合意終止，不足採信。
（二）原告是否因被告之終止契約受有損害？如有則為多少?
    (一)按「民法第216 條規定，損害賠償除法律另有規定或契約
      另有訂定外，應以填補債權人所受損害（積極損害）及所
      失利益（消極損害）為限。既存利益減少所受之積極損害
      ，須與責任原因事實具有相當因果關係，始足當之。又依
      通常情形，或依已定之計劃、設備或其他特別情事，可得
      預期之利益，視為所失利益。該所失利益，固不以現實有
      此具體利益為限，惟該可得預期之利益，亦非指僅有取得
      利益之希望或可能為已足，尚須依通常情形，或依已定之
      計劃、設備或其他特別情事，具有客觀之確定性」，有最
      高法院95年度台上字第2895號判決可資參照。
    (二)查依據行政院勞工委員會勞職外字第0930200171號令訂定
      之「私立就業服務機構收費項目及金額標準」第6 條第1
      項，得向外國人收取之服務費第一年每人每月1800元，第
      二年每人每月1700元，第三年每人每月1500元，本案外勞
      於97年2 月26日入境一節，為被告所不爭執，自堪信為真
      實。被告辯稱本件外勞已於98年4 月20日離境一節，提出
      該外籍人士SUKMAERI之全健康保險保險對象退保申報表影
      本乙紙在卷可考，且為原告所不爭執，自堪信為真實。則
      本件被告委由原告辦理之外籍人士SUKMAERI既已於98年4
      月20日離境，衡之原告自98年4 月20日起應即無法再向該
      外勞收取服務費。原告依兩造間之「委託暨服務合約書」
      按月收取服務費用乃屬可得預期之利益而言，且具有客觀
      的確定性。從而，原告主張依兩造間之「委託暨服務合約
      書」，原告於98年2 、3 月、4 月合計可預期獲得之51
      00 元 ，即1700元×3 （98年2 、3 、4 月，原告起訴狀
      自承已取收一年份之服務費用）為其所失利益即屬可採，
      從而原告起訴主張請求被告給付可得收取之服務費用，合
      計5100元部分，合屬有理，逾該金額部分即無理由應予駁
      回。
（三）本件違約金是否過高？
    (一)被告委託原告代辦海外幫傭未滿3 年之約定而終止契約，
      自屬違反上開契約所約定合約期間共3 年之約定，是依上
      開契約第10條，自應給付原告違約金。
    (二)被告主張本件違約金過高云云，惟按違約金之約定，為當
      事人契約自由、私法自治原則之體現，雙方於訂約時，既
      已盱衡自己履約之意願、經濟能力、對方違約時自己所受
      損害之程度等主、客觀因素，本諸自由意識及平等地位自
      主決定，除非債務人主張並舉證約定之違約金額過高而顯
      失公平，法院得基於法律之規定，審酌該約定金額是否確
      有過高情事及應予如何核減至相當數額，以實現社會正義
      外，當事人均應同受該違約金約定之拘束，法院亦應予以
      尊重，始符契約約定之本旨（最高法院93年度台上字第
      909 號裁判意旨參照）。查被告並未舉證證明本件違約金
      有過高之情形，參諸上開最高法院判決意旨，被告空言本
      件違約金過高應屬無據，委無足採。
（四）綜上所述，原告以被告片面終止契約，主張依兩造之承辦
      聘僱海外監護工、幫傭合約書第10條約定，請求被告給付
      3 萬元違約金、所失利益5100元為有理由，應予准許，
      逾此部分即無理由，應予駁回。
三、本件事證已明，兩造其餘攻擊防禦方法及所提之證據，核與
    判決結果無影響，毋庸再予一一論述，附此敘明。
四、據上論結，本件原告之訴為一部有理由，一部無理由。依民
    事訴訟法第79條，判決如主文。
中    華    民    國    98    年    12    月    21    日
                  民事第一庭    法      官  許翠玲
以上正本係照原本作成。
如對本判決上訴，須於判決送達後20日內向本院提出上訴狀。
中    華    民    國    98    年    12    月    21    日
                                書記官  江靜玲


司法院資訊處製作；財團法人民間司法改革基金會備份。
